【裁判字號】    98,訴,325
【裁判日期】    980515
【裁判案由】    履行協議
【裁判全文】
臺灣士林地方法院民事判決               98年度訴字第325號
原      告  甲○○
訴訟代理人  黃榮謨律師
            張瓊文律師
被      告  乙○○
訴訟代理人  陳鄭權律師
            劉上銘律師
上列當事人間請求履行協議事件，本院於民國98年4 月29日言詞
辯論終結，判決如下：
    主  文
被告應給付原告新臺幣佰肆拾陸萬元，及自民國九十七年十二
月二十七日起至清償日止，按週年利率百分之五計算之利息。
訴訟費用由被告負擔。
本判決於原告以新臺幣壹佰壹拾伍萬元供擔保後，得假執行。但
被告以新臺幣佰肆拾陸萬元為原告預供擔保，或將上開金額提
存後，得免為假執行。
    事實及理由
一、原告主張：被告於民國89年間邀請原告投資被告所籌設之訴
    外人翔邦精密科技股份有限公司（以下簡稱：翔邦公司），
    原告以每股新臺幣（下同）25元之價格自被告處受讓翔邦公
    司股份42萬股。91年間，被告另籌設訴外人瑞邦微科股份有
    限公司（以下簡稱：瑞邦公司），原告應被告提議以每股翔
    邦公司股份可入股0.4 股瑞邦公司股份之比例，將所持翔邦
    公司42萬股全數入股投資瑞邦公司，共計16萬8,000 股。嗣
    因被告於擔任瑞邦公司負責人期間，擅自挪用瑞邦公司資金
    8,600 萬餘元，而自行於95年1 月16日瑞邦公司股東會提出
    特別報告告知瑞邦公司所有股東，原告遂委請律師發函請求
    被告出面協調，被告於95年5 月15日簽立承諾書（下稱：系
    爭承諾書），同意以每股13元之價格補償原告投資翔邦公司
    42萬股之損失共計546 萬元。被告已於96年6 月1 日給付原
    告200 萬元，尚有346 萬元未償。經原告多次催討，均未獲
    清償。爰依系爭承諾書之約定訴請清償欠款。並聲明求為判
    決除供擔保金額外，如主文所示。
二、被告則以：原告出資入股翔邦公司，係原告與翔邦公司間之
    出資關係，被告並無義務對原告投資翔邦公司失利所生損害
    負責。另原告主張被告挪用瑞邦公司資金部分，與本件原告
    之主張無涉，且被告均已回補公司。原告投資翔邦、瑞邦公
    司所生之虧損，本應由原告自行吸收，被告承諾補償原告54
    6 萬元，純粹係贈與之意思，更何況原告仍保有瑞邦公司股
    份。系爭承諾書性質上為贈與契約，且未經公證，亦非履行
    道德上義務，除被告已給付原告之200 萬元外，尚未移轉權
    利之346 萬元，爰以答辯書狀為撤銷之意思表示。兩造間贈
    與契約法律關係既經原告撤銷，原告自不得再執系爭承諾書
    請求被告給付等語，資為抗辯。並聲明：(一)原告之訴駁回。
    (二)如受不利之判決，願供擔保請准宣告免為假執行。
三、原告主張經由被告介紹，入股投資翔邦公司42萬股，經被告
    以每股25元轉讓原告；嗣復經被告提議，將所持翔邦公司42
    萬股轉換為被告新設之瑞邦公司股份16萬8,000 股。被告曾
    於95年1 月16日瑞邦公司95年度第1 次股東臨時會承認挪用
    公司資金8,600 萬元。原告於95年3 月6 日以律師函通知被
    告，就上開挪用資金事實，提出明確交代，逾期即提出刑事
    告訴。兩造其後於95年5 月15日簽立系爭承諾書，被告同意
    以每股13元之價格補償原告投資翔邦公司42萬股之損失，共
    計546 萬元，被告已給付原告其中之200 萬元，尚餘346 萬
    元未償等事實，業據提出系爭承諾書、瑞邦公司股東名冊、
    律師函、瑞邦公司股東臨時會會議紀錄（影本）等件為證，
    被告對此亦未為爭執，應堪信為真實。
四、依上兩造爭執要旨，本件爭點厥為：系爭承諾書性質上是否
    為贈與契約？被告得否依民法第408 條第1 項規定撤銷系爭
    承諾書所成立之法律關係？
  (一)按贈與係指因當事人一方以自己之財產為無償給與於他方之
    意思表示，經他方允受而生效力之契約，民法第406 條規定
    甚明，是以必須當事人一方有以財產為無償給與他方之要約
    ，經他方承諾者，始足當之，即當事人雙方就贈與契約內容
    意思表示合致者，贈與契約始克成立（最高法院85年臺上字
    第518 號判決意旨參照）。次按解釋意思表示應探求當事人
    之真意，不得拘泥於所用之辭句，民法第98條定有明文。意
    思表示解釋之客體，為依表示行為所表示於外部之意思，而
    非其內心之意思。當事人為意思表示時，格於表達力之不足
    及差異，恆須加以闡釋，至其內心之意思，既未形之於外，
    尚無從加以揣摩。而所謂探求當事人之真意，如兩造就其真
    意有爭執時，應從該意思表示所根基之原因事實、經濟目的
    、一般社會之理性客觀認知、經驗法則及當事人所欲使該意
    思表示發生之法律效果而為探求，並將誠信原則涵攝在內，
    藉以檢視其解釋結果對兩造之權利義務是否符合公平正義（
    最高法院88年臺上字第1671號、96年臺上字第286 號判決意
    旨參照）。
  (二)經查，系爭承諾書約定：「立承諾書人乙○○前邀請甲○○
    先生投資立承諾書人所籌設之翔邦精密科技股份有限公司
    420,000 股，因未能按原預期經營，立承諾書人願補償甲○
    ○先生每股新臺幣13元，共計5,460,000 元」等語。是依系
    爭承諾書行諸於外之文字，被告所以承諾給付546 萬元，係
    為處裡因被告邀請原告投資翔邦公司，翔邦公司未按原預期
    經營所生紛爭所簽立。而「被告邀請原告投資翔邦公司」「
    翔邦公司未按原預期經營」之事實，兩造間是否因而產生民
    、刑事糾葛，本存有各種可能性，諸如被告邀請原告參與投
    資時，有無提供不實資訊；抑或原告投資後，被告作為翔邦
    公司實際經營者，有無違背受任義務、公司法規定或其他民
    事侵權責任，甚且刑事背信、侵占刑責，理論上均可能為原
    告向被告訴追之依據，當非如被告所抗辯，確定全然與被告
    無涉。兩造於未經訴訟程序確認前，於系爭承諾書上表明爭
    執之緣由，及被告承諾之履行條件，性質上應係擱置上開投
    資、經營爭執可能之法律爭議，逕就爭執之事端達成處理方
    案之意思合致，且原告亦非請求被告以買入翔邦公司股份時
    每股25元計算賠償，可認為有所退讓，自難將為處理兩造紛
    爭所成立之協議或債務拘束契約，解釋為被告「以自己之財
    產為無償給與於他方之意思表示」，並經原告承諾之贈與契
    約。
  (三)次查，依系爭承諾書所根基之原因事實，除形諸於承諾書上
    之上揭文字外，尚包括被告提議，將原告所持翔邦公司42萬
    股，轉換為被告新設之瑞邦公司股份16萬8,000 股，被告曾
    於95年1 月16日瑞邦公司95年度第1 次股東臨時會承認挪用
    公司資金8,600 萬元，經原告於95年3 月6 日以律師函通知
    被告，內容中並載述「希請張君（即被告）於文到3 日內逕
    與貴事務所聯繫，就本案提出詳細說明，當即依法提出告訴
    」等語（本院卷第68、69頁）等背景事實。是系爭承諾書之
    簽立，實係出於對原告95年3 月6 日之回應。被告於股東會
    已承認挪用瑞邦公司資金，原告基於瑞邦公司股東或原翔邦
    公司股東之地位，均有利害關係，其催告被告出面處理，否
    則訴諸刑事告訴。被告因而出面簽立系爭承諾書，換取原告
    暫不提出刑事告訴，亦難認兩造有無償給與、受領給與之贈
    與契約合意。
  (四)當事人間就特定事件應否負責，於訴訟程序確定前，本有各
    執一詞之情，此等爭執迅速而有效率之處理方式，即係不就
    實體法上之請求權有無、金額多寡為確認，而逕行就紛爭之
    處理達成意思合致，創設新的法律關係。而此創設之新法律
    關係，無論是否該當於創設性質之和解契約，均應拘束法律
    關係之兩造，並不得復行爭執成立新法律關係前兩造間究竟
    應否負責、應負何等之責任，始與成立新法律關係之目的及
    誠實信用原則不相違。乃被告於簽立系爭承諾書後，再行爭
    執簽立系爭承諾書前，其就兩造間紛爭實際上完全無需負擔
    任何權利義務云云，再以此論述，主張系爭承諾書係無償之
    贈與契約法律關係，並為撤銷之意思表示，自非可採。
  (五)依上所述，系爭承諾書既非得依被告之意思表示而為撤銷，
    原告依系爭承諾書之內容，訴請被告給付餘額346 萬元，自
    屬有據。
五、再按給付有確定期限者，債務人自期限屆滿時起，負遲延責
    任；遲延之債務，以支付金錢為標的者，債權人得請求依法
    定利率計算之遲延利息，民法第229 條第1 項、第233 條第
    1 項前段分別定有明文。又應付利息之債務，其利率未經約
    定，亦無法律可據者，週年利率為5%，亦為同法第203 條所
    明定。依系爭承諾書之約定，被告應於96年6 月30日前給付
    原告546 萬元，債務人即被告之給付期限應於96年6 月30日
    屆至。從而，原告就上開本金346 萬元，請求被告併給付給
    付期限後之97年12月27日（支付命令繕本送達翌日）起，至
    清償日，按週年利率5%計算之法定遲延利息，亦屬有據。
六、從而，原告本於上開原因事實，依兩造間系爭承諾書法律關
    係，訴請被告給付346 萬元，及自97年12月27日起至清償日
    止，按週年利率5%計算之利息，為有理由，應予准許。
七、兩造陳明願供擔保請為宣告假執行及免為假執行，經核合於
    法律規定，爰分別酌定相當之擔保金額准許之。
八、本件事證已臻明確，其餘兩造主張、陳述暨所提之證據，經
    審酌均與本院前揭判斷不生影響，爰不一一詳予論述，附此
    敘明。
九、據上論結，原告之訴為有理由，應依民事訴訟法第78條、第
    390 條第2 項、第392 條第2 項，判決如主文。
中    華    民    國    98    年    5     月    15    日
                  民事第二庭  法  官  王本源
以上正本證明與原本無異。
如對本判決上訴，應於判決送達後20日內向本院提出上訴狀。
中    華    民    國    98    年    5     月    21    日
                              書記官  陳淑女


司法院資訊處製作；財團法人民間司法改革基金會備份。
